最高法院刑事判決　　　　　　　　　　　　　　　　　八十七年度台非字第八八號
　　上訴人　最高法院檢察署檢察總長
　　被　告　甲○○
右上訴人因被告竊盜案件，對於台灣南投地方法院中華民國八十六年十二月十七日第
一審確定判決 (八十六年度易字第一三五七號) ，認為違法，提起非常上訴，本院判
決如左：
    主  文
原判決關於未諭知保安處分期間違背法令部分撤銷。
甲○○應令入勞動場所強制工作之期間為年。
    理  由
非常上訴理由稱：「按判決不適用法則或適用不當者，為違背法令，刑事訴訟法第三
百七十八條定有明文。而竊盜犯贓物犯保安處分條例第四條明定：依本條例所為之保
安處分及其期間，由法院以判決諭知。又依同條例第五條第一項前段規定：依本條例
宣告之強制工作處分，其執行以三年為期。是法院審理竊盜、贓物案件時，若被告犯
行合於同條例第三條第一項各款所列情形，而宣告保安處分，命於刑之執行前，令入
勞動場所強制工作者，併應同時於判決主文諭知其強制工作 (保安處分) 之期間，而
有關諭知之期間，則應為三年，不得增減，且理由內亦應對之有所論列，始為適法。
本件原判決以被告甫經執行有期徒刑完畢，又犯本件連續帶兇器毀越安全設備於夜
間侵入住宅竊盜累犯，認有犯罪習慣，於論處被告罪刑時，併宣告保安處分，命於刑
之執行前，令入勞動場所強制工作，雖非無據，然其宣告被告應付保安處分強制工作
，卻未依竊盜犯贓物犯保安處分條例第四條、第五條第一項前段規定，於判決主文諭
知其強制工作之期間，理由內亦疏未加以論列，顯有判決不適用法則之違背法令，案
經確定，且不利於被告，爰依刑事訴訟法第四百四十一條、第四百四十三條提起非常
上訴，以資救濟。」
本院按判決不適用法則或適用不當者，為違背法令，刑事訴訟法第三百七十八條定有
明文。而竊盜犯贓物犯保安處分條例第四條明定：依本條例所為之保安處分及其期間
，由法院以判決諭知。又同條例第五條第一項前段規定：依本條例宣告之強制工作處
分，其執行以三年為期。是法院審理竊盜、贓物犯案件時，若被告犯行合於同條例第
三條第一項各款所列情形，而宣告保安處分，命於刑之執行前，令入勞動場所強制工
作者，併應同時於判決主文諭知其強制工作 (保安處分) 之期間，而有關諭知之期間
，則應為三年，不得增減；且理由內亦應對之有所論列，始為適法。如其未依此規定
辦理者，非特於法有違，更將形成不定期之保安處分，殊對被告不利。本件原判決以
被告甫因竊盜罪經執行有期徒刑完畢，五年內又犯本案之罪，連續行竊六次，認有犯
罪習慣，因依刑法第五十六條、第三百二十一條第一項第一、二、三款、第四十七條
，竊盜犯贓物犯保安處分條例第三條第一項第一款，論處被告連續帶兇器毀越安全
設備於夜間侵入住宅竊盜罪刑，併宣告保安處分，命於刑之執行前，令入勞動場所強
制工作 (及諭知被告所有供犯罪所用之螺絲起子一把沒收) ，雖非無據。然其宣告被
告應付保安處分強制工作，未依竊盜犯贓物犯保安處分條例第四條、第五條第一項
前段規定，於判決主文諭知其強制工作之期間，理由內亦疏未加以論列，顯有判決不
適用法則之違背法令。案經確定，且不利於被告。非常上訴意旨執以指摘，洵有理由
。應由本院將原判決關於未諭知保安處分期間違背法令部分撤銷，另行判決，依法諭
知強制工作之期間為三年，以資糾正。
據上論結，應依刑事訴訟法第四百四十七條第一項第一款但書，竊盜犯贓物犯保安處
分條例第四條、第五條第一項前段，判決如主文。
中      華      民      國    八十七    年      四      月      九      日
                              最高法院刑事第六庭
                                  審判長法官  黃  劍  青
                                        法官  劉  敬  一
                                        法官  林  增  福
                                        法官  邵  燕  玲
                                        法官  張  清  埤
      右正本證明與原本無異
                                              書  記  官
中      華      民      國    八十七    年      四      月     十六     日
